臺灣高等法院刑事判決
111年度上訴字第3166號
上  訴  人  
即  被  告  呂豪傑




選任辯護人  葉慶人律師
            楊偉毓律師
            林祐增律師
上列上訴人即被告因毒品危害防制條例案件，不服臺灣桃園地方
法院110年度訴字第788號，中華民國111年2月21日第一審判決（
起訴案號：臺灣桃園地方檢察署109年度偵字第22433號、109年
度偵字第26975號、109年度偵字第36742號），提起上訴，本院
判決如下：
    主  文
原判決撤銷。
呂豪傑犯販賣第二級毒品未遂罪，處有期徒刑柒年。
扣案如附表編號1所示之物，沒收銷燬之；扣案如附表編號3、4
所示之物，均沒收之。
    事  實
一、呂豪傑明知甲基安非他命係毒品危害防制條例第2條第2項第
    2款所列管之第二級毒品，依法不得販賣，竟基於販賣第二
    級甲基安非他命毒品以牟利之犯意，因黃瓊儀先以LINE聯繫
    邀約叫貨，並於民國109年7月26日上午某時，呂豪傑至黃瓊
    儀桃園市○鎮○○路0段000號17樓居所見面，確認約定依照過
    往聯繫情形，由呂豪傑購入甲基安非他命7兩，再以市價每
    兩新臺幣（下同）3萬元，賣斷予黃瓊儀，由黃瓊儀自行找
    買家轉賣他人，呂豪傑依約定於109年7月27日下午6時58分
    許前約1小時，在桃園市平鎮區、龍潭區交界山子頂，以新
    臺幣（下同）20萬元之價格，向真實姓名年籍不詳、綽號「
    小吳」之成年人購得如附表編號1所示之甲基安非他命1包（
    毛重為248.93公克，淨重為245.94公克，純質淨重約226.26
    公克），並於同日下午6時58分許，攜帶上開甲基安非他命
    ，前往黃瓊儀上開居所，販賣予黃瓊儀以牟利，惟因見警員
    在該處執行搜索任務，立即逃離現場並將放置在其背包之上
    揭甲基安非他命丟棄，而為在場警員察覺其行跡可疑，遂予
    追捕而查獲上情，並扣得如附表編號1、3、4所示之物。
二、案經新北市政府警察局永和分局報告臺灣桃園地方檢察署檢
    察官偵查起訴。
    理  由
壹、證據能力方面：
一、按被告以外之人於審判外之言詞或書面陳述，除法律有規定
    者外，不得作為證據，刑事訴訟法第159條第1項固有明定。
    惟按被告以外之人於審判外之陳述，雖不符同法第159條之1
    至第159條之4之規定，而經當事人於審判程序同意作為證據
    ，法院審酌該言詞陳述或書面陳述作成時之情況，認為適當
    者，亦得為證據，同法第159條之5第1項定有明文。查檢察
    官、被告呂豪傑及辯護人均同意本判決以下認定犯罪事實所
    引用被告以外之人於審判外陳述之證據能力（本院卷第79至
    84頁、第135至141頁），本院審酌此等陳述作成時之情況，
    尚無違法、不當及證明力明顯過低之情形，爰認有證據能力
    。另關於被告於原審爭執自白任意性部分，原審勘驗被告於
    第1次、第2次警詢時之錄影畫面，勘驗結果均認員警並無不
    當取供之情，有原審勘驗筆錄在卷可稽（原審訴字卷第97至
    99頁）。且被告於本院亦稱其歷次供述均出於自由意志等語
    （本院卷第84頁），雖於審理中陳稱：警察跟我說叫我認有
    的東西，他可以幫我改成是我自己交出來的，並說可以跟檢
    察官求情，他說我沒有前科沒有關係。前面是有壓制，有傷
    。但警察詢問時，沒有打我。檢察官、法官沒有對我施用不
    正方法訊問等語（本院卷第141頁），惟依被告所述已難認
    警詢時員警有不當詢問，參以前開原審勘驗內容、警員王品
    能、陳立昇、陳頤謙於原審證述查獲及製作筆錄之過程（原
    審卷142至178頁），並審酌被告於109年7月28日警詢時為年
    約27歲、大學畢業之成年人，斯時從事工程業（偵字第2697
    5號卷第15頁），依其之智識程度與社會經驗，應知悉在筆
    錄中簽名、按捺指印之法律效果，參諸被告當時警詢筆錄之
    內容，均係以一問一答之方式紀錄，最後也經被告確認是在
    自由意識下陳述，其所述實在，並簽名按捺指印（同上卷第
    20、21頁），109年7月28日偵查時亦係一問一答，並簽名確
    認內容無訛（同上卷第205至第209頁），卷內復無其他事證
    可證明斯時警員有不正訊問之情，應可認定被告於109年7月
    28日警詢、同日偵查時之陳述出於任意性，而具證據能力，
    被告之辯護人於上訴理由狀仍爭執自白任意性，尚難採憑。
二、至於非供述證據部分，檢察官、被告及其辯護人於本院準備
    程序期日均不爭執其等證據能力，復均查無違反法定程序取
    得或其他不得作為證據之情形，且經本院於審理期日提示予
    檢察官、被告及其辯護人而為合法調查，應認均有證據能力
    。至被告於原審主張本案逮捕過程違法云云，惟證人即本件
    查獲之警員王品能於原審審理時證稱：當日我們持貴院搜索
    票，由霹靂小組破門開始搜索，搜索過程中，有1人從電梯
    上來後出電梯，出來後望向我們這邊，跟霹靂小組對望2秒
    不到就往逃生門開始衝，我就跟著霹靂小組要去逮捕呂豪傑
    。我們的認知，這個地點就是交易毒品用的，既然來的話，
    一定是跟毒品犯罪有關係，所以有人來這邊可能就是要交易
    毒品，且被告一看到我們就開始跑，看起來很倉皇，還將身
    上東西到處丟，我認為他可能是構成交易毒品的現行犯，所
    以我們就逮捕他。就我們的認知也是，會來這裡的八成跟毒
    品犯罪有關，看到警察又跑，假設是住戶可能反而會好奇說
    怎麼了、怎麼了，或是來找朋友的可能也是差不多的狀態，
    就是問怎麼了，或是比較排斥警察的人頂多不會理會警察而
    已。問呂豪傑這是什麼東西，呂豪傑就說是安非他命，我記
    得呂豪傑當時說要帶來給黃瓊儀，在現場沒有說到為何要帶
    給黃瓊儀，但是我們問他這1包的用途是什麼，他就是說拿
    來給黃瓊儀等語（原審訴字卷第142、144、145、157頁），
    由上開證人王品能之證述，可知本件警方係持原審法院簽發
    之搜索票，合法進入上址搜索，是上址之樓梯間及電梯均屬
    警方合法進入之場所，而為警方佈署盤查之範圍，被告當時
    搭乘電梯至同樓層後，目睹身著制服警員在該處搜索，擔心
    警員對其盤查，隨即拔腿往樓梯間逃逸，並於跑下樓時，隨
    手將身上所攜帶之背包往旁邊住戶丟棄，企圖掩飾犯罪證據
    ，經詢問該等物品為何物時，被告承認為甲基安非他命，警
    方遂以現行犯加以逮捕，其過程並無不法，蓋依當時現場情
    況，被告出現在疑似交易毒品之搜索場所，見警方拔腿即跑
    ，除符合警察職權行使法所定攔停盤查身分之要件外，亦與
    刑事訴訟法第88條之1第1項第3款前段之有事實足認為犯罪
    嫌疑重大，經被盤查而逃逸者得逕行拘提（逮捕）之要件無
    違，又被告於逃逸途中隨手丟棄身上物品，復與刑事訴訟法
    第88條第3項第2款準現行犯之要件吻合，自得依現行犯予以
    逮捕，嗣於合法逮捕被告後，不論警方逕行附帶搜索或經被
    告同意搜索其背包及隨身攜帶之手機，均得為之，而於確認
    查獲甲基安非他命及手機之犯罪證據後，即依法予以扣押，
    故因此所取得之證物，均具有證據能力。
貳、實體方面：
一、認定犯罪事實所憑之證據及理由：
    訊據被告固坦承於上開時地，以20萬元購入扣案如附表編號
    1所示之甲基安非他命後，並攜帶上開甲基安非他命至黃瓊
    儀住處，惟尚未與黃瓊儀碰面，見該處有警察，便轉身往逃
    生梯走，並沿路丟棄毒品，後為警查獲等情不諱，惟矢口否
    認有何販賣第二級毒品之犯行，辯稱：我當天買的甲基安非
    他命，是我自己要施用的，我是要去找黃瓊儀聊天，看她要
    跟我講什麼事情，我跟黃瓊儀間沒有談到毒品、數量、金額
    的問題云云。惟查：
　㈠被告於109年7月27日下午6時58分許前約1小時，向真實姓名
    年籍不詳、綽號「小吳」之成年人購入如附表編號1所示之
    甲基安非他命1包（總毛重為248.93公克，總淨重為245.94
    公克，總純質淨重約226.26公克）後，於同日下午6時58分
    許，攜帶上開甲基安非他命，前往桃園市○鎮區○○路0段000
    號17樓黃瓊儀居處，惟因見警員在該處執行搜索任務，隨即
    逃離現場並沿途丟棄甲基安非他命，而為在場警員追捕後，
    並扣得如附表編號1至5所示之物等事實，業據被告呂豪傑於
    警詢、偵查、原審、本院均供承在卷（偵字卷㈠第11至17、1
    75至177頁，原審109年度聲羈字第412號卷第21至25頁、原
    審卷第46至47、51、100頁、本院卷第76、79頁），核與證
    人黃瓊儀於偵查中、本院審理中證述之情節相符（偵字卷㈡
    第243至245頁、本院卷第130、131頁），並有自願受搜索同
    意書、新北市政府警察局永和分局搜索扣押筆錄、扣押物品
    目錄表、扣押物品收據各1份、扣案物品照片3張、手機LINE
    對話截圖142張附卷可稽。又扣案如附表編號1所示之甲基安
    非他命1包（驗前毛重248.93公克，包裝重2.99公克，驗前
    淨重245.94公克，因鑑取用0.14公克，驗餘淨重245.80公克
    ），經送鑑定結果，檢出第二級毒品甲基安非他命成分（純
    度約92%，驗前純質淨重約226.26公克），有內政部警政署
    刑事警察局109年10月22日刑鑑字第0000000000號鑑定書1份
    在卷足佐（偵字卷㈡第253頁），復有扣案如附表編號1、3所
    示之物在卷可查，堪認屬實。
　㈡被告於警詢、偵訊、原審羈押庭時之供述：
　⒈被告於109年7月28日警詢時供稱：我曾經有賣甲基安非他命
    給黃瓊儀過，賣幾次我忘記了。我都直接交給她本人，只要
    她有需要我就賣他。以兩計價，一兩(35克)大概是3萬左右
    ，在黃瓊儀她家等語（偵22433號卷第15頁、偵26975號卷第
    19頁）；於同日檢察官訊問時陳稱：我都跟黃瓊儀接觸，沒
    有跟他的客人接觸過，247公克就是20萬元，如果黃瓊儀只
    出20萬元我就不會賣給她，我們平常是用LINE聯繫，「前一
    天早上是我過去黃瓊儀家找她」，黃瓊儀「當面」跟我說要
    我拿毒品過去的事。我知道黃瓊儀有賣，她跟我拿毒品是要
    賣還有自己吃。我承認販賣第二級毒品未遂等語（偵22433
    號卷第175至177頁）；於原審羈押庭時仍稱：對檢察官羈押
    聲請書的犯罪事實及罪名沒意見，我承認犯罪，我當時看到
    警察害怕所以轉身就跑，我背包裡有甲基安非他命，價值20
    萬元，因為黃瓊儀叫我帶過去，黃瓊儀說他朋友那邊要看，
    黃瓊儀想轉售，我帶過去還沒見到黃瓊儀就遇到警察。黃瓊
    儀叫我帶過去，就是要我把毒品提供給黃瓊儀，由黃瓊儀轉
    售他人，之前我們有這樣的行為等語（聲羈卷第22頁）。迭
    次就其販賣第二級毒品未遂犯行為肯認之意思表示，且前後
    供述大致相符。
　⒉復觀諸被告上開警詢、偵查及原審羈押陳述之內容，可見被
    告非機械式重現警詢所述，而係更進一步地詳述本案毒品交
    易之經歷細節及確有實際經歷毒品交易過程始能知悉之互動
    始末，諸如聯繫經過、雖尚未約定價額，但要超過購入價格
    才會賣及過往也有交易等情，在在足徵被告就員警、檢察官
    、原審法官之提問，皆經其思考、瞭解問題後始進行回答，
    而該等自白，復有下述補強證據可資補強。　　
　㈢證人黃瓊儀之證述：
　⒈證人黃瓊儀於偵查中證稱：呂豪傑在現場被查獲之甲基安非
    他命是我要跟他拿再轉交給別人的。我們約在我的住處，用
    LINE約定，當天呂豪傑預計要給我七兩甲基安非他命，我不
    用先付錢給呂豪傑，也没有談到要如何給錢，我們原訂要見
    面後呂豪傑會跟我說要多少錢，市價一兩甲基安非他命約3
    萬元，我之前也有這樣跟呂豪傑要過毒品，大概兩三次。我
    跟呂豪傑買斷毒品，我賣多少他不能抽。我記得我們是用LI
    NE的通話功能談的。我跟呂豪傑買毒品會用LINE聯繫，但我
    忘記是用文字或語音，「他如果有到我這邊，我們聊天也會
    口頭問」等語（偵26975號卷第221頁、第245頁）。
　⒉證人黃瓊儀於本院審理中證稱：「（109年7月27日被查獲前
    ，你最後一次跟呂豪傑聯繫是何時？）我忘記了。」、「（
    剛剛回答有要跟呂豪傑一起拿毒品，那個時間點是何時，案
    發前多久？）是『案發前幾天』，幾天我忘記了。」、「（提
    示偵26975卷第27頁，你在109年7月28日第二次警詢時，警
    察問你你是否知悉傑哥的真實姓名及相關資料，你說我只知
    道他姓呂，因為有朋友要向我購買安非他命，我有跟傑哥叫
    貨，警方在我家搜索時，他剛好要拿甲基安非他命7兩（245
    公克）給我等語，上開內容是否屬實？）是。」等語（本院
    卷第128、130至131頁）。
　⒊由證人黃瓊儀上開偵查、本院審理中證述可證被告當日攜帶
    扣案如附表編號1所示甲基安非他命前往黃瓊儀居所，係要
    販賣予證人黃瓊儀，價格為一兩3萬元，黃瓊儀再自行轉售
    他人，經核上開證述內容與被告警詢、偵訊、羈押訊問時所
    為陳述大致相符，苟非被告與黃瓊儀有如上約定，何以能就
    交易數量、金額、交易方式即賣斷予黃瓊儀，黃瓊儀自行出
    售予客戶等節均為大致相符之陳述，足認證人黃瓊儀確實有
    於上開時、地向被告購買第二級毒品甲基安非他命。另被告
    自承係於109年7月26日上午某時至黃瓊儀上開居所與黃瓊儀
    確認，參以黃瓊儀前開證述其與被告會以LINE聯繫，被告如
    至黃瓊儀居所，亦會口頭確認；而卷附LINE對話截圖僅至10
    9年7月22日，復參酌卷附承辦警員王品能之職務報告，記載
    ：經查看被告持有之手機，未發現109年7月26日交易毒品之
    相關訊息等語（偵22433號卷第255至257頁、偵26975號卷第
    259、261頁），以及本院審理中，當庭檢視附表編號3、4扣
    案手機，亦無法確認109年7月26日聯繫之訊息（本院卷第13
    5、146頁）。綜合被告、黃瓊儀前開供述，堪認被告與黃瓊
    儀係於109年7月26日前某時先以LINE聯繫邀約叫貨，並於26
    日上午由被告至黃瓊儀居所見面確認交易。
　⒋至證人黃瓊儀於本院審理時，陳稱係要與被告合資購買云云
    ，惟依前開被告之自白、證人黃瓊儀之證述，及其2人LINE
    對話紀錄顯示，對話內容均未提及合資購買之情（偵22433
    號卷第139至157頁、偵26975號卷第73至151頁），甚且被告
    先前亦未辯稱所購入之扣案毒品，為其與黃瓊儀合資購買，
    參以證人黃瓊儀與被告認識數年，有一定之情誼關係，非無
    可能為維護被告始為有利被告之前開證述，是證人黃瓊儀所
    陳就與被告合資購買部分之證述應不可採，不足為有利被告
    之認定。　
　㈣法院認定事實，並不悉以直接證據為必要，其綜合各項調查
    所得的直接、間接證據，本於合理的推論而為判斷，要非法
    所不許。另得據以佐證者，雖非直接可以推斷該被告的犯罪
    實行，但以此項證據與對向證人的指述為綜合判斷，若足以
    認定犯罪事實者，仍不得謂其非屬補強證據。是所謂補強證
    據，不問其為直接、間接證據，或係間接事實的本身即情況
    證據，均得為補強證據（最高法院108年度台上字第334號判
    決意旨參照）。被告為警查獲時，持有扣案如附表編號1所
    示之甲基安非他命1大包（約7兩，淨重為245.94公克），數
    量龐大，雖被告原審審理時辯稱：我被查獲時有施用甲基安
    非他命的習慣，但我做工程的時候才會施用，我每個月都會
    接案件，所以每個月都會施用，我每個月大約施用5次以上
    ，每次的量大約1至2公克等語（原審卷第213頁），復稱於1
    09年7月下旬有一段時間因買不到安非他命，因此無安非他
    命可用，最近一次係於109年7月27日向小吳購買本件扣案甲
    基安非他命之時施用等情（偵字卷㈠13頁，原審訴字卷第224
    頁），由上觀之，被告僅係每月做工程時才會施用甲基安非
    他命，每月僅施用約5次左右，並非每日施用，且可隔一段
    時間未施用，足見其對甲基安非命之需求並非甚為殷切，是
    否有一次購買扣案如附表編號1所示之大量甲基安非他命供
    己施用必要，殊有可疑。參以被告於本件為警查獲時，所採
    集之尿液經送鑑定結果，安非他命類之安非他命及甲基安非
    他命均呈陰性反應乙節，亦有新北市政府警察局受採集尿液
    檢體人姓名及檢體編號對照表、台灣檢驗科技股份有限公司
    濫用藥物實驗室-台北濫用藥物檢驗報告各1份在卷足考（偵
    字卷㈠第63、246頁），足見其於為警查獲當天並無施用甲基
    安非他命之情事自明，而與其上開所辯情節不合。再被告復
    未曾因施用毒品案件經法院裁定令入勒戒處所施以觀察勒戒
    之前案紀錄，亦有本院被告前案紀錄表在卷可佐，是被告所
    述有長期施用甲基安非他命之習慣，而大量購入扣案甲基安
    非他命，尚難認為可採。另以被告自陳係每月施用約5次左
    右，每次施用量為1至2公克計算，則被告一次購入扣案如附
    表編號1所示淨重245.94公克之甲基安非他命，可供其施用
    約1至2年左右，要與其施用需求量不合，且被告先於原審自
    承月入約5萬元左右等語（原審訴字卷第53頁），竟1次花費
    20萬元購入非其施用所需之大批甲基安非他命，亦與其資力
    顯不相當，雖被告後於本院改稱從事室內設計，109年房地
    產景氣很好，我年薪100萬元，我沒有報稅云云（本院卷第7
    9頁），然被告前後供述不一，且無證據可佐，仍無從有利
    被告之認定。況甲基安非他命容易受潮變質而不易保存，且
    持有大量毒品亦增加為警查獲之風險，自應迅速脫手，實無
    長期持有之必要，故其辯稱扣案如附表編號1所示甲基安非
    他命係買來供己長期施用之說，有違常情，難以採信。是本
    案除證人黃瓊儀之證述，證人即本案查獲員警王品能證述被
    告攜帶附表編號1所示甲基安非他命前往黃瓊儀居所，見警
    心虛逃離之查獲經過，及扣得之大量毒品，均足為被告為本
    案販賣二級毒品未遂之補強證據。
　㈤被告販賣毒品具有從中牟利之意圖，並已著手：
　　按行為人意圖營利，因買主之要約而購入毒品，就其前後整
    體行為以觀，已與可得特定之買方磋商，為與該買方締約而
    購入毒品行為，已對販賣毒品罪所保護之法益形成直接危險
    ，與銷售毒品之實現具有必要關聯性，已達販賣毒品罪之著
    手階段（最高法院109年度台上大字第4861號裁定意旨參照
    ）。又販賣毒品者，其主觀上有營利之意圖，客觀上有販賣
    之行為即足構成，至於實際上是否已經獲利則非所問。而政
    府查緝販賣毒品犯行無不嚴格執行，且販賣毒品罪係重罪，
    衡諸常情，倘非有利可圖，殊無必要甘冒持有毒品遭查獲、
    重罰之極大風險，無端親至交易處所，或於自身住處附近交
    易毒品，抑或購入大量毒品貯藏，徒招為警偵辦從事毒品販
    賣之風險。查：被告於警詢時、偵查中、原審羈押訊問時，
    均已自白其販賣第二級毒品甲基安非他命未遂之事實。佐以
    證人黃瓊儀之證述，足認被告係因買主黃瓊儀之要約而購入
    附表編號1所示毒品，就其前後整體行為以觀，已與可得特
    定之買方磋商，已屬著手販賣之行為。而被告復自承如果證
    人黃瓊儀僅出價20萬元，是不會賣給黃瓊儀等語，益徵被告
    顯有藉本次販賣毒品犯行從中牟取價差利益之主觀想法，其
    具有營利意圖乙情要無疑義。且可知被告知悉轉讓與販賣毒
    品之區別，即在於交易雙方就移轉毒品有無如金錢等對價要
    求以營利，否則被告何必表明要以高於購入價20萬元，販賣
    予黃瓊儀；並參酌證人黃瓊儀亦一致證稱其係向被告購買毒
    品，而被告自稱與證人為朋友關係，認識好幾年，還曾陪同
    黃瓊儀帶小孩看醫生，衡情證人黃瓊儀又豈會故意陷害與其
    有朋友關係之被告，並觀諸卷附LINE對話截圖（偵22433號
    卷第65至135頁、偵26975號卷第73至151頁），亦無彼此交
    惡之跡證，益徵證人黃瓊儀所為證述亦非子虛。被告於本院
    審理中辯稱不懂什麼是販賣，我在地院只是承認互借，我以
    為借就是販賣云云（本院卷第144頁），核與被告前述自白
    內容不符，顯係事後卸責之詞，不足採信。綜上各情，已足
    認被告係出於販賣甲基安非他命之犯意，攜帶附表編號1所
    示甲基安非他命前往黃瓊儀居所，著手販賣予證人黃瓊儀，
    然因證人黃瓊儀先遭警方查獲，被告旋即轉身逃離，為警察
    覺有異，當場逮捕，並扣得附表編號1所示毒品而未遂甚明
    ，被告及辯護人辯本案僅係意圖販賣而持有或逾量持有甲基
    安非他命，亦均不足採。
　㈥綜上，本件被告所辯，無非卸責之詞，不足採信。從而，本
    案事證明確，被告犯行洵堪認定，應依法論科。
二、論罪：
　㈠按販賣行為之完成與否，需賴標的物之是否交付作為既、未
    遂之標準。查被告基於營利之意圖，先與黃瓊儀商議交易甲
    基安非他命之事宜後，隨即攜帶扣案如附表編號1所示之第
    二級毒品甲基安非他命1包（淨重為245.94公克），前往桃
    園市○鎮區○○路0段000號17樓黃瓊儀住處，因警方在場執行
    查緝勤務時，發覺呂豪傑行跡有異而予以逮捕，致被告未能
    將上揭甲基安非他命交付予黃瓊儀而完成交易，而止於販賣
    未遂階段。是核被告所為，係犯毒品危害防制條例第4條第6
    項、第2項之販賣第二級毒品未遂罪。被告於著手販賣前，
    意圖販賣而持有第二級毒品純質淨重20公克以上之低度行為
    ，應為其嗣後著手販賣之高度行為吸收，不另論罪（最高法
    院101年度第10次刑事庭會議決議參照）。
　㈡被告著手於販賣第二級毒品犯行之實行而不遂，為未遂犯，
    爰依刑法第25條第2項之規定減輕其刑。
　㈢被告及辯護人另主張應依自首規定減輕其刑云云。查：
　⒈按刑法第62條所規定之自首，以對於未發覺之罪，向有偵查
    權之機關或公務員自承犯罪，進而接受裁判為要件；又刑法
    第62條所謂「發覺」，非以有偵查犯罪權之機關或人員確知
    其人犯罪無誤為必要，於具確切之根據得為合理之可疑，而
    對犯人發生嫌疑時，即得謂為已發覺（最高法院72年台上字
    第641號、108年度台上字第3146號判決意旨參照）。又按實
    質上一罪，如接續犯、繼續犯、加重結果犯、結合犯、吸收
    犯、常業犯或集合犯等，既非裁判上一罪，倘部分犯罪事實
    已先被發覺，即難認其主動供出其他部分事實仍有自首減輕
    其刑規定之適用，最高法院108年度台上大字第3563號裁定
    可茲參照。
　⒉本案員警於執行搜索時，察覺被告形跡可疑，而認符合被告
    刑事訴訟法第88條第3項第2款準現行犯之要件，當場逮捕被
    告，足見現場員警懷疑被告涉嫌毒品危害防制條例，且被告
    見到現場員警後，倉皇逃離，並沿途丟棄毒品，難認被告有
    自承犯罪，進而接受裁判之意。況現場並扣得如附表編號1
    甲基安非他命，而被告持有扣案如附表編號1甲基安非他命
    之行為之低度行為，為販賣甲基安非他命之高度行為所吸收
    （最高法院101年度第10次刑事庭會議決議參照），從而被
    告持有之行為與販賣行為，為吸收犯之實質上一罪關係，持
    有部分犯罪事實既已先被發覺，參照前揭裁判意旨，縱其主
    動供出係要販賣予黃瓊儀，仍與自首之規定不符。辯護人於
    上訴理由狀（本院卷第47頁）稱被告於警詢自白，其後自首
    持有毒品販賣毒品，仍有自首之適用云云，顯有誤會。
　㈣按犯第4條至第8條之罪於偵查及歷次審判中均自白者，減輕
    其刑，毒品危害防制條例第17條第2項定有明文。查：被告
    就上開販賣第二級毒品未遂之犯行，固於警詢、偵查中自白
    犯罪，惟於原審、本院審理中均否認犯行（原審卷第46、96
    、213頁、本院卷第76、143頁），自無從依毒品危害防制條
    例第17條第2項規定減輕其刑，附此敘明。　
三、撤銷改判之理由：
　㈠原審就被告販賣第三級毒品未遂之犯行予以科刑，固非無見
    。惟原判決認定被告於109年7月27日下午6時58分許前1小時
    ，購入扣案如附表編號1所示毒品後，隨即以通訊軟體LINE
    與黃瓊儀聯繫「兜售」該等甲基安非他命乙情，然前述可證
    ，黃瓊儀於7月26日前某時，已先以LINE聯繫邀約購買毒品
    ，26日上午再當場確認，是原審就此部分之事實認定非無瑕
    疵，被告上訴指摘原審認定事實有所違誤非無理由，至被告
    猶執前詞否認販賣第二級毒品，爭執被告歷次自白非出於任
    意性，並主張本案應係意圖販賣而持有或持有逾量毒品之行
    為，及符合自首減輕其刑云云，分別經本院論駁如前，此部
    分上訴均無理由，惟原判決既有前揭可議之處，自應由本院
    撤銷改判。
　㈡爰以行為人之責任為基礎，審酌被告於本案前未有科刑之前
    案紀錄，此有臺灣高等法院被告前科紀錄表在卷可考，素行
    尚可。其明知販毒乃毒害之源，其源不斷，流毒他人，非僅
    生命、身體受其侵害，甚而社會、國家法益亦不能倖免，當
    非個人生命、身體法益所可比擬，被告自承有施用甲基安非
    他命之惡習（原審訴字卷第213頁），且明知甲基安非他命
    為管制之第二級毒品，為圖販賣毒品之鉅利，將所購得之毒
    品販賣予他人而未遂，其所為足以擴散毒品並增加施用毒品
    人口，戕害購毒者之身心健康，另考量被告雖於犯後一度坦
    承犯行，惟嗣後翻異前詞，否認犯行之犯後態度，兼衡其供
    販賣之甲基安非他命淨重達245.94公克，數量龐大，一旦散
    佈出去，將嚴重影響國民健康之犯罪情節，暨被告自陳大學
    畢業之智識程度、從事室內設計，案發當時月入約5萬元左
    右（本院審理中改稱10萬元），曾罹患淋巴癌（原審訴字卷
    第53頁、本院卷第145頁）及其犯罪動機、目的等一切情狀
    ，量處如主文第2項所示之刑。
　㈢沒收部分：
　⒈按查獲之第一、二級毒品，不問屬於犯人與否，均沒收銷燬
    之，毒品危害防制條例第18條第1項前段定有明文。惟其所
    稱「查獲之毒品」，係指經認定與被告犯罪事實有關聯之毒
    品，始足當之，與是否自現場查獲、扣押所得無關，即於現
    場查獲、扣押者，苟不具上開關聯性，仍無該規定之適用（
    最高法院102年台上字第196號刑事判決意旨參照）。經查：
　⑴扣案如附表編號1所示之甲基安非他命1包（驗前毛重248.93
    公克，包裝重2.99公克，驗前淨重245.94公克，因鑑取用0.
    14公克，驗餘淨重245.80公克），經送鑑定結果，檢出第二
    級毒品甲基安非他命成分（純度約92%，驗前純質淨重約226
    .26公克），有前開內政部警政署刑事警察局109年10月22日
    刑鑑字第0000000000號鑑定書1份在卷可佐，堪認上開扣案
    物品確均係第二級毒品甲基安非他命無訛，且係被告用以販
    賣而遭查獲之第二級毒品，而盛裝上開扣案甲基安非他命之
    包裝袋1個，因與殘留其上之第二級毒品無法完全析離，且
    無析離之實益與必要，應依毒品危害防制條例第18條第1項
    前段之規定，不問屬於犯人與否，均予宣告一併沒收銷燬。
    至毒品送鑑耗損之部分，既已滅失，自無庸宣告沒收銷燬，
    附此敘明。
　⑵扣案如附表編號2所示之甲基安非他命1包（驗前毛重0.46公
    克，包裝重0.16公克，驗前淨重0.30公克，因鑑取用0.11公
    克，驗餘淨重0.19公克），經送鑑定結果，固檢出第二級毒
    品甲基安非他命成分（純度約92%，驗前純質淨重約0.27公
    克），亦有前開內政部警政署刑事警察局109年10月22日刑
    鑑字第0000000000號鑑定書1份在卷可考等情，然該包扣案
    甲基安非他命係被告供己施用之物，業據被告於原審審理時
    供述在卷（見原審訴字卷第211頁），而與本案無關，應由
    檢察官另行處理，爰不依上開規定諭知沒收銷燬。
　⒉按犯毒品危害防制條例第4條至第9條、第12條、第13條或第1
    4條第1項、第2項之罪者，其供犯罪所用之物，不問屬於犯
    罪行為人與否，均沒收之，該條例第19條第1項亦有明定。
    查扣案如附表編號3、4所示之手機各1支，均為被告所有，
    供其與黃瓊儀聯繫交易之用，業據被告供承明確（見偵字卷
    ㈠第14、176至177頁，原審訴字卷第47頁、本院卷第135頁）
    ，被告已自承平時有以手機通訊軟體LINE與黃瓊儀聯絡見面
    交付毒品，且為警查獲當天攜帶上揭2支手機在身上作為聯
    絡之用等語（原審訴字卷第47頁），足認上揭手機均為被告
    聯絡販賣毒品之工具，核屬其供犯罪所用之物，自應依毒品
    危害防制條例第19條第1項規定，宣告沒收。
  ⒊至扣案如附表編號5所示之31,000元，係被告所有，為其所有
    之紅包錢及生活費，而與本案販賣行為無關等情，已據被告
    供述在卷（見原審訴字卷第211頁），爰不予宣告沒收，併
    此敘明。
據上論斷，應依刑事訴訟法第369條第1項前段、第364條、第299
條第1項前段，判決如主文。
本案經檢察官李承陶提起公訴，檢察官黃逸帆到庭執行職務。
中　　華　　民　　國　　111 　年　　11　　月　　30　　日
                  刑事第二十庭  審判長法　官  吳淑惠
                                      法　官  吳祚丞
                                      法　官  王惟琪
以上正本證明與原本無異。
如不服本判決，應於收受送達後20日內向本院提出上訴書狀，其
未敘述上訴之理由者並得於提起上訴後20日內向本院補提理由書
（均須按他造當事人之人數附繕本）「切勿逕送上級法院」。
                                      書記官  戴廷奇
中　　華　　民　　國　　111 　年　　12　　月　　6 　　日
附錄：本案論罪科刑法條全文
毒品危害防制條例第4條
製造、運輸、販賣第一級毒品者，處死刑或無期徒刑；處無期徒
刑者，得併科新臺幣3千萬元以下罰金。
製造、運輸、販賣第二級毒品者，處無期徒刑或10年以上有期徒
刑，得併科新臺幣1千5百萬元以下罰金。
製造、運輸、販賣第三級毒品者，處7年以上有期徒刑，得併科
新臺幣1千萬元以下罰金。
製造、運輸、販賣第四級毒品者，處5年以上12年以下有期徒刑
，得併科新臺幣5百萬元以下罰金。
製造、運輸、販賣專供製造或施用毒品之器具者，處1年以上7年
以下有期徒刑，得併科新臺幣1百50萬元以下罰金。
前5項之未遂犯罰之。　　　

附表：扣案物品
編號 品名/ 數量 所有人/持有人 備註 是否沒收（銷燬） 1 甲基安非他命1包（含包裝袋1 個） 呂豪傑 內政部警政署刑事警察局109年10月22日刑鑑字第0000000000號鑑定書：編號A1，驗前毛重248.93公克，包裝重2.99公克，驗前淨重245.94公克，因鑑定取用0.14公克，驗餘淨重245.80公克，檢出第二級毒品甲基安非他命成分，純度約92%，驗前純質淨重約226.26公克（見偵字卷㈡第253頁）。 沒收銷燬 2 甲基安非他命1包（含包裝袋1個） 呂豪傑 內政部警政署刑事警察局109年10月22日刑鑑字第0000000000號鑑定書：編號A2，驗前毛重0.46公克，包裝重0.16公克，驗前淨重0.30公克，因鑑定取用0.11公克，驗餘淨重0.19公克，檢出第二級毒品甲基安非他命成分，純度約92%，驗前純質淨重約0.27公克（見偵字卷㈡第253至254頁）。 否（與本案無關） 3 iPhone手機1支（IMEI：000000000000000；含門號0000000000號SIM卡1張） 呂豪傑  沒收 4 iPhone手機1支（IMEI：000000000000000、00000000000000；無門號） 呂豪傑  沒收 5 新臺幣31,000元 呂豪傑  否（與本案無關）